臺灣臺北地方法院民事裁定
111年度消債更字第155號
聲  請  人  
即  債務人  范心怡  



代  理  人  詹素芬律師                      
相  對  人  
即  債權人  花旗(台灣)商業銀行股份有限公司


法定代理人  莫兆鴻  
代  理  人  黃啓峰  
相  對  人  
即  債權人  台新國際商業銀行股份有限公司
                      設臺北市○○區○○○路0段00號0樓及地下0樓
法定代理人  尚瑞強   


相  對  人  
即  債權人  台灣永旺信用卡股份有限公司

法定代理人  小鹿昌訓


上列當事人間消費者債務清理之更生事件，本院裁定如下：
    主  文
聲請人范心怡自民國111年7月28日下午4時起開始更生程序。
命司法事務官進行本件更生程序。
　　理　由
一、按債務人不能清償債務或有不能清償之虞者，得依本條例所
    定更生或清算程序，清理其債務；債務人無擔保或無優先權
    之本金及利息債務總額未逾新臺幣（下同）12,000,000元者
    ，於法院裁定開始清算程序或宣告破產前，得向法院聲請更
    生；債務人對於金融機構負債務者，在聲請更生或清算前，
    應向最大債權金融機構請求協商債務清償方案，或向其住、
    居所地之法院或鄉、鎮、市、區調解委員會聲請債務清理之
    調解，消債條例第3條、第42條第1項、第151條第1項分別定
    有明文。此係採前置協商主義，是債務人於協商程序中，自
    應本於個人實際財產及收支狀況，依最大誠信原則，商討解
    決方案。如終究不能成立協商，於聲請更生或清算時，法院
    審酌上開條文所謂「不能清償或有不能清償之虞」，允宜綜
    衡債務人全部收支、信用及財產狀況，評估是否因負擔債務
    ，而不能維持人性尊嚴之最基本生活條件，所陳報之各項支
    出，是否確屬必要性之支出，如曾有協商方案，其條件是否
    已無法兼顧個人生活之基本需求等情，為其判斷之準據。又
    法院開始更生程序之裁定，應載明其年、月、日、時，並即
    時發生效力。法院開始更生或清算程序後，得命司法事務官
    進行更生或清算程序，必要時得選任律師、會計師或其他適
    當之自然人或法人1人為監督人或管理人，復為同條例第45
    條第1項、第16條第1項所明定。　
二、聲請人即債務人（下稱債務人）聲請意旨略以：伊前因積欠
    無擔保債務達新臺幣（下同）395,978元無力清償，經向本
    院聲請債務清理之調解不成立。而伊所負包含利息、違約金
    在內之無擔保或無優先權債務總額未逾12,000,000元，復未
    經法院裁定開始清算程序或宣告破產，爰聲請更生等語。
三、經查：
  ㈠查債務人前依消債條例第151條第1項規定，向本院聲請債務
    清理之前置調解，惟於110年10月26日調解不成立，債務人
    遂聲請進入更生程序，此有調解程序筆錄、調解不成立證明
    書在卷可稽(見本院110年度北司消債調字第335號卷第99頁
    至第107頁，下稱調解卷)，應無疑義。是以，本院自應綜合
    債務人目前全部收支及財產狀況，以評估債務人是否已達不
    能維持符合人性尊嚴之最低生活條件，而有「不能清償債務
    或有不能清償之虞」之情形。 
　㈡債務人平均每月收入及財產狀況：
　⒈查債務人主張其目前並無固定之工作收入等情，經本院職權
    調閱債務人之勞保加保資料等件查明(見本院卷第49頁至第8
    9頁)，債務人確實自110年11月起即無勞保投保紀錄；又依
    據勞動部勞工保險局110年12月29日保普就字第11013059730
    號函記載，債務人自110年5月起即有因失業而請領就業保險
    失業給付之情形，經核與債務人所述相符，堪信債務人之前
    開主張為真實。準此，債務人目前並無固定之收入可用於清
    償債務一事，堪予認定。　
　⒉另依據本院職權調閱之債務人稅務電子閘門財產所得調件明
    細表之記載(見本院卷第29頁)，債務人名下之應無任何可用
    於清償債務之財產，併此敘明。
  ㈢債務人每月必要生活費用支出部分：
  ⒈按債務人聲請更生或清算時所提財產及收入狀況說明書，其
    表明每月必要支出之數額，與本條例第64條之2第1項、第2
    項規定之認定標準相符者，毋庸記載原因、種類及提出證明
    文件；債務人必要生活費用，以最近一年衛生福利部或直轄
    市政府所公告當地區每人每月最低生活費1.2倍定之。消債
    條例施行細則第21條之1定有明文。
　⒉查債務人主張其本人每月生活必要費用支出之數額，應臺北
    市政府所公告每人每月最低生活費1.2倍計算等情，因債務
    人所主張之生活必要費用支出數額，依消債條例施行細則第
    21條之1之規定，毋庸記載原因、種類及提出證明文件，從
    而，債務人之前開主張，自應予准許。準此，本院認應以每
    月22,418元，作為債務人每月生活必要支出之數額。
　㈣綜上所述，債務人目前因失業而無工作收入；又債務人尚積
    欠債務至少395,978元未清償，應足認債務人客觀上經濟狀
    況已有不能清償債務之虞，而有藉助更生制度調整其與債權
    人間之權利義務關係而重建其經濟生活之必要，揆諸首揭消
    債條例條文規定，本院自應許債務人得藉由更生程序清理債
    務。
四、據上論結，債務人係一般消費者，其對已屆清償期之債務有
    不能清償之虞，且其無擔保或無優先權之債務未逾12,000,0
    00元，復未經法院裁定開始清算程序或宣告破產，又查無消
    債條例第6條第3項、第8條或第46條各款所定駁回更生聲請
    之事由存在，則債務人聲請本件更生，即屬有據，爰裁定如
    主文，並命司法事務官進行本件更生程序。
五、至債務人於更生程序開始後，應另提出足以為債權人會議可
    決或經法院認為公允之更生方案以供採擇，俾免更生程序進
    行至依消債條例第61條規定應行清算之程度；而司法事務官
    於進行本件更生程序、協助債務人提出更生方案時，應依債
    務人之薪資變化、社會常情及現實環境衡量債務人之償債能
    力，並酌留其生活上應變所需費用，進而協助債務人擬定允
    當之更生方案，始符消債條例重建債務人經濟生活之立法目
    的，附此敘明。
六、依消債條例第11條第1項、第16條第1項、第45條，裁定如主
    文。　　
中　　華　　民　　國　　111 　年　　7 　　月　　28　　日
                  民事第二庭    法　官　陳雅瑩
以上正本係照原本作成。
本裁定不得抗告。
本裁定已於民國111年7月28日下午4時公告。                 
中　　華　　民　　國　　111 　年　　7 　　月　　28　　日
                                書記官  陳薇晴